【裁判字號】    89,訴,1256
【裁判日期】    900830
【裁判案由】    毒品危害防制條例
【裁判全文】
臺灣臺南地方法院刑事判決                        八十九年度訴字第一二五六號
    公  訴  人  臺灣台南地方法院檢察署檢察官
    被      告  甲○○
    選任辯護人  陳文忠律師
                蔡青芬律師
右列被告因違反毒品危害防制條例案件，經檢察官提起公訴（八十九年度偵字第六四
九○號），本院判決如左：
    主  文
甲○○連續販賣第三級毒品，處有期徒刑參年。扣案之ＦＭ２壹佰陸拾玖顆沒收銷燬
之。販賣第三級毒品所得新台幣陸佰元沒收之，如全部或一部不能沒收時，以其財產
抵償之。
    事  實
一、甲○○為台南市○○區○○街五十三號慈安藥局之負責人，竟意圖營利，於民國
    八十八年間三月間，向不詳姓名之人，以每顆新台幣（下同）八元、總計四千元
    之價格購入第三級毒品ＦＭ２五百顆，除部分留供其妻吳麗敏服用外，餘則基於
    概括犯意，自八十八年三月間起至八十九年五月間止，連續以每顆二十元之價格
    ，販售與不特定人多次，總計約賣出ＦＭ２三十顆，獲利約六百元。嗣經警先於
    八十九年五月二十日，在乙○○台南市○○街七十巷七號住處查扣ＦＭ２十九顆
    後，循線於八十九年五月二十五日，在甲○○上開藥局查扣ＦＭ２一百五十顆（
    另扣得管制藥品條例第四級管制藥品ＤＩＡＺＥＰＡＭ二百五十五顆），而查知
    上情。
二、案經台南縣警察局永康分局報請臺灣台南地方法院檢察署檢察官偵查起訴。
    理  由
一、訊之被告甲○○固坦承購入及持有第三級毒品ＦＭ２之事實不諱，惟矢口否認有
    販賣ＦＭ２之犯行，並辯稱：上開ＦＭ２藥丸係買來供伊罹患乳癌之妻吳麗敏服
    用云云。經查：
（一）、被告有以上開價格購入上開毒品後，除部分留供其妻吳麗敏服用外，餘則連
        續以每顆二十元之價格，販售與不特定人多次，總計約賣出三十顆，獲利六
        百元之事實，業據被告於警訊中供承不諱，並有上開ＦＭ２一百五十顆扣案
        為憑。又扣案之藥丸四百零五顆，其中註明Ａ者，共二百五十五顆，經檢驗
        結果均無毒品反應，而係含有管制藥品條例第四級管制藥品ＤＩＡＺＥＰＡ
        Ｍ，另註明Ｂ者，共一百五十顆，經檢驗結果均係第三級第十七項毒品ＦＭ
        ２等情，有該局八十九年一月十五日（九十）陸（一）字第八九一○○七○
        五號檢驗通知書附卷可稽。參以被告於警訊中供承：伊係於八十九年五月五
        日上午十一時許（嗣於本院改稱於購於八十八年三月間），以每顆八元、總
        計四千元之代價，向不詳姓名之成年男子買進ＦＭ２五百顆，除供伊妻吳麗
        敏服用外，並以每顆二十元之價格出售與不特定人服用，迄同年五月二十五
        日為警查獲時止，共出售ＦＭ２約三十顆，計約獲利六百元等語，已就販入
        、販出之價格、數量等細節，供述甚詳，應非臨訟所虛構自白。
（二）、被告雖於偵、審中翻稱：扣案之ＦＭ２藥丸，均係買來供其妻服用，因伊妻
        有經醫師診斷罹有精神疾病，可以服用上開藥丸云云。不僅與其於警訊所供
        上情不符。且訊據被告供稱：伊妻得知乳癌後，即開始服用鎮定劑，約二年
        前（八十七、八十八年間）才開始服用扣案之藥丸，每天早晚服用二次，每
        次約服五顆，扣案之藥丸係伊於八十八年間第一次購買，共五百顆，伊妻服
        用該藥係為幫助睡眠，並非治療躁鬱症等語；核與證人即被告之妻吳麗敏於
        本院證稱：伊於八十四年因罹患乳癌，在台北市台安醫院接受開刀手術治療
        ，於八十五年轉至台南成大醫院繼續追蹤，伊曾於八十五年間服藥自殺，經
        送財團法人奇美醫院（以下簡稱奇美醫院）洗胃，當時醫師曾告知伊有憂鬱
        症，應接受治療。伊於開刀前即曾服用其他鎮定劑，開刀半年後（即約八十
        四、八十五年間）才開始吃上開扣案之二種藥丸，每天均吃一次，每次均六
        至八顆，二種藥丸替換服用，以防成癮等語，就開始服藥之時間、目的及用
        藥份量、次數等細節均有出入。且按被告所供上情，其妻每日須服用上開藥
        丸約十顆，果此，其於八十八年三月間購入上開藥丸五百顆後，若供其妻個
        人服用，未至二個月即應用盡，何能存留至八十九年五月間為警查獲時，尚
        餘四百零五顆之多。故被告辯稱上開藥丸係供其妻個人服用云云，顯非可採
        。
（三）、另查，證人吳麗敏於八十五年五月間，因患右側乳癌，在財團法人基督復臨
        安息日會台安醫院（以下簡稱台安醫院）接受切除手術，復於八十五年十一
        月十一日因藥物過量至財團法人奇美醫院（以下簡稱奇美醫院）急診，另於
        八十六年十二月二十六日至國立成功大學醫學院附設醫院（以下簡稱成大醫
        院）乳房特別門診就診，並自八十八年六月九日起在該院血液腫瘤科追蹤，
        迄八十九年五月二十六日（案發後），始至成大醫院主訴失眠，並於同年月
        三十一日，至奇美醫院精神科門診求診，經醫師診斷罹有精神官能性憂鬱症
        、慢性憂鬱性人格違常等情，有被告所提診斷證明書二份及台安醫院九十年
        六月十二日（九十）醫發字第二五八號函、奇美醫院八十九年十二月十八日
        （八九）奇分字第六五二八號函、成大醫院九十年六月十二日（九○）成附
        醫內字第四九○一號函敘明在卷。由此可知，證人吳麗敏於案發前，並未經
        上開醫院正式診斷罹有精神疾病並開立ＦＭ２藥丸服用，被告辯稱其妻因失
        眠而經醫師診斷得以服用ＦＭ２藥丸云云，亦非可採。
（四）、又辯稱其所營上開藥局，與中央健康保險局（以下簡稱健保局）訂有特約醫
        事服務機構合約，並領有管制藥品登記證，依法得購買、販售管制藥品云云
        ，固據其提出合約書、登記證各一份附卷為憑。惟依上開合約書之內容，僅
        記載被告如何對健保局特約醫院診所所交付之處方籤調劑等事項，並未許可
        被告得以自行販售毒品。另上開登記證之請領日期為案發後之九十年三月二
        十九日，自不能憑此認被告於請領上開登記證前二年（即八十八年三月間）
        許，即經許可購入管制藥品。被告上開所辯無非事後飾罪之詞，並不足採。
        。綜上所述，被告上開所辯不僅與警訊明確初供不符，且違上開事證及常理
        ，均不足採。本件事證已甚明確，被告犯行堪予認定。
二、核被告甲○○所為係犯毒品危害防制條例第四條第三項之販賣第三級毒品罪，其
    先後多次犯行，時間緊接，犯罪構成要件相同，顯係基於概括犯意所為，為連續
    犯，應依刑法第五十六條之規定論以一罪，並依法加重其刑。惟姑念被告並無不
    良前科紀錄，素行良好，因一時貪圖暴利失虞致罹刑章，所售上開毒品數量三十
    顆，僅獲利六百元，情節尚非重大，其犯罪情狀非無可憫，科以法定最低度刑五
    年以上尚嫌過重，爰依刑法第五十九條之規定減輕其刑。爰審酌被告素行良好、
    然販賣毒品對社會大眾危害不淺、且犯後否認犯行等一切情狀，量處如主文所示
    之刑。扣案之ＦＭ２共一百六十九顆（其中十九顆為證人乙○○所持有；另一百
    五十顆為被告所持有）為第三級毒品，不問屬於被告所有與否，均應依毒品危害
    防制條例第十八條第一項規定沒收銷毀之。另扣案之ＤＩＡＺＥＰＡＭ二百五十
    五顆，為第四級管制藥品，不予宣告沒收。
三、公訴意旨雖未訴及被告有販賣毒品與不特定人之事實，惟按販賣毒品罪，不以販
    入之後復行賣出為構成要件，祇須以營利為目的將毒品販入或賣出，有一於此，
    其犯罪即經完成（最高法院八十七年度台覆字第六四號、八十九年度台上字第三
    四三四號判決參照），本件公訴意旨已就被告意圖營利販入上開毒品之事實加以
    論訴，則被告於意圖營利販入上開毒品後復售與不特定人之犯行，與公訴事實即
    有連續犯之裁判上一罪關係，本院自得加以審理，附此敘明。
四、公訴意旨另以：被告有於八十八年十二月間起至八十九年三月間止，以每顆三十
    五元之價格，販賣第三級毒品ＦＭ２與乙○○三或四次，每次售出約二十至三十
    顆許等情，固據證人乙○○迭於警訊及偵、審中供述甚詳，並有在乙○○所有之
    ＦＭ２十九顆扣案及法務部調查局八十九年八月十日（八九）陸（一）字第八九
    ○五五二○一號鑑驗通知書附卷可稽。惟訊據被告堅決否認有販賣ＦＭ２與乙○
    ○之事實，並辯稱：該證人之兄長有自營藥局，證人所持上開毒品非必向伊所購
    ，該證人所證上情亦不無迴護其兄長之虞等語。經查：訊據證人乙○○所供被告
    販售毒品之價格、數量等節，與被告於警訊自白上情均有出入。且該證人證稱購
    自被告藥局之上開扣案藥丸十九顆，與被告藥局為警查扣之ＦＭ２藥丸一百五十
    顆，外型並不相同，業經本院當庭勘驗無訛，有訊問暨勘驗筆錄在卷可稽。參以
    證人乙○○住處即台南市○○街七十巷七號，為案外人蔡榮木（據被告稱為證人
    之兄長）所營南山藥局之所在，有被告所提台南市西藥商業公會第二十二屆第一
    次會員名冊一份附卷可考。綜此，被告上開所辯尚非顯違常情，而證人乙○○所
    證上情既有如上重大瑕疵，自不能憑以遽認被告確有販賣上開毒品與該證人之事
    實。然因此部分事實與前開論罪事實，有連續犯之裁判上一罪關係，故不另為無
    罪諭知，併此敘明。
據上論斷，應依刑事訴訟法第二百九十九條第一項前段，毒品危害防制條例第四條第
三項、第十八條第一項、第十九條第一項，刑法第十一條前段、第五十六條、第五十
九條，判決如主文。
中      華      民      國      九十      年      八    月    三十      日
                              臺灣臺南地方法院刑事第二庭
                                         法  官  賴  純  慧
右正本證明與原本無異
如不服本判決應於送達後十日內向本院提出上訴狀
                                         書記官  莊  淑  雅
中      華      民      國      九十      年      八    月   三十一     日
附錄本案論罪科刑法條全文：
毒品危害防制條例第四條第三項
  製造、運輸、販賣第三級毒品者，處五年以上有期徒刑，得併科新臺幣五百萬元以
  下罰金。


司法院資訊處製作；財團法人民間司法改革基金會備份。
